【裁判字號】    98,交聲,1774
【裁判日期】    980721
【裁判案由】    交管條例聲異
【裁判全文】
臺灣板橋地方法院交通事件裁定        98年度交聲字第1774號
原處分機關  交通部公路總局臺北區監理所
異  議  人
即受處分人  甲○○
上列異議人即受處分人因違反道路交通管理處罰條例案件，不服
原處分機關於民國98年7 月2 日所為之裁決處分（裁決書案號：
北監營裁字第裁40-A00000000號；原舉發案號：北市警交大字第
A00000000號），聲明異議，本院裁定如下：
    主  文
異議駁回。
    理  由
一、原處分意旨略以：臺北市政府警察局中正一分局於民國九十
    八年五月五日上午八時四十七分許，在臺北市○○○路與忠
    孝西路一段路口，查獲異議人甲○○所有之車號０七三－Ｎ
    Ｚ營業小客車因「行人穿越道有行人通行，不暫停讓行人先
    行」之違規，經警拍照採證後逕行舉發，乃依道路交通管理
    處罰條例第四十四條第二項規定及違反道路交通管理事件統
    一裁罰基準表，裁處罰鍰新台幣（下同）一千八百元。異議
    人則以：伊當時駕駛計程車經過上開地點，該名行人直立在
    中間分隔島，面向西方，並無任何穿越馬路之行動，不知其
    當時向南或向北行走之意圖，且依採證照片所示，該名行人
    於當時並未有穿越通行之舉動，是該名行人當時看見現場車
    多，而直立於分隔島，以讓車輛先行，伊當時車後有一堆車
    輛行駛過來，伊自不能搖下車窗詢問該名行人，所以伊只有
    接納該行人之美意，迅速行駛通過該處，以避免造成塞車等
    語，爰聲明異議，請求撤銷原處分。
二、按汽車行經行人穿越道，遇有行人穿越時，無論有無交通指
    揮人員指揮或號誌指示，均應暫停讓行人先行通過。又汽車
    駕駛人，駕駛汽車行經行人穿越道有行人穿越時，不暫停讓
    行人先行通過者，處一千二百元以上三千六百元以下罰鍰。
    道路交通安全規則第一百零三條第二項、道路交通管理處罰
    條例第四十四條第二項分定有明文。
三、經查：
(一)本件異議人固坦承於上揭時地，駕駛上開營業小客車為警拍
    照逕行舉發之事實，但否認有不暫停讓行人先行通過之違規
    行為，並以前詞置辯。惟異議人上開駕駛汽車行經行人穿越
    道有行人穿越時，不暫停讓行人先行通過之違規事實，業據
    證人即舉發之臺北市政府警察局中正第一分局交通分隊警員
    王在垣於本院調查時結證稱：「（本件是否你舉發？舉發經
    過？）是我舉發，也是我拍照的，當時的情形我有提出照片
    及現場標準圖。當時早上八點四十幾分車輛很多，異議人的
    車輛是由重慶南路北向南左轉往東行駛時，在行人穿越道上
    有行人穿越時，我舉發的計程車的駕駛人未禮讓行人先行，
    因為我看到該計程車沒有暫停禮讓行人先行，所以我就拍照
    舉發。（你當時拍照的地點是否都是同一地點？）我都是在
    同一地點拍照的，我先後共拍了三張。（當時行人穿越道上
    的行人是否照片上的婦人？）是的。（當時該婦人是往哪裡
    行走？）重慶南路北向南行走行人穿越道，她是要往照片的
    左方行走（你當時在該處拍照時，有無看到上開婦人後來有
    無繼續往前走？）有，她等車輛過了之後，繼續往南走。因
    為當時車輛很多，都在左轉，沒有禮讓，她沒辦法繼續前進
    ，所以她等異議人的車輛過來，她才繼續前進，異議人前面
    的車輛，也沒有禮讓行人通行，我也有舉發。‧‧‧‧（如
    果遇到行人反而禮讓或示意車輛通行，你要如何處理？）這
    也不行，如果遇到行人所有車輛都要暫停，要禮讓行人先通
    行」等語，並有採證照片三張、左轉車輛不禮讓行人取締標
    準圖一件在卷可稽。茲舉發警員王在垣係舉發當時在場之目
    擊證人，其到庭以具結擔保供述之真實性，且與異議人素不
    相識，亦無嫌隙，應無攀誣異議人之理，自不得僅以證人為
    本件舉發之員警而全盤抹煞其在訴訟上所具有目擊證人之資
    格，其證言自得採為裁判之依據；又本件舉發員警係執行交
    通勤務經驗之公務員，對於舉發駕駛人交通違規，為其業務
    內之事項，其觀察程度自較一般人更為專注，衡情證人應無
    誤認異議人違規之情形，是其上開證述違規當時之情節，應
    堪以採信。
(二)又觀之上開採證照片，異議人駕駛上開營業小客車由臺北市
    ○○○路北向南方向行駛，行經上揭交岔路口左轉往東即忠
    孝西路一段行駛時，該交岔路口之行人穿越道上確實有一行
    人面朝向西南方向並站立於該處；復參以證人王在垣證述其
    舉發拍照時，該婦人（指行人穿越道上之行人）是由重慶南
    路北向南行走行人穿越道，她是要往照片的左方行走，她當
    時等車輛過了之後，繼續往南走，因為當時車輛很多，都在
    左轉，沒有禮讓，她沒辦法繼續前進，所以她等異議人的車
    輛過來，她才繼續前進等語，與採證照片所示情形相合，且
    一般行人由北往南方向行走通過行人穿越道遇到車輛不禮讓
    行人通行時，行人通常會站立在行人穿越道上面朝向西方或
    西南方注視、觀望左轉車輛之行駛狀況，俟轉彎車輛完成轉
    彎或車輛暫停禮讓行人通行時，行人才會繼續往前通行，是
    堪認本件舉發拍照當時站立在行人穿越道上行人，其當時係
    由臺北市○○○路北往南向行走欲穿越該路口，但因當時左
    轉彎之車輛均未暫停禮讓行人先行通過，使其在行人穿越道
    上站立等待轉彎車輛通過後再行通過路口。再觀之上開採證
    照片第一張所示，顯見異議人於上開交岔路口左轉時，應可
    看見其左前方之行人穿越道上有一行人在等待通行，異議人
    此時即應暫停讓該名行人先行通過，詎其並未暫停而繼續左
    轉往忠孝西路一段方向行駛，足徵異議人於上揭時地，駕駛
    汽車行經行人穿越道有行人穿越時，確有不暫停讓行人先行
    通過之違規行為，洵堪認定。異議人辯稱伊當時駕駛計程車
    經過上開地點，該名行人直立在中間分隔島，面向西方，並
    無任何穿越馬路之行動，不知其當時向南或向北行走之意圖
    ，且該名行人當時看見現場車多，而直立於分隔島，以讓車
    輛先行，伊當時車後有一堆車輛行駛過來，自不能搖下車窗
    詢問該名行人，所以伊只有接納該行人之美意，迅速行駛通
    過該處，以避免造成塞車等語，尚非足採，亦難據為免罰之
    事由。
四、綜上所述，異議人確於上揭時、地，駕駛汽車行經行人穿越
    道有行人穿越時，不暫停讓行人先行通過之違規行為，洵堪
    認定。從而，原處分機關援引首揭規定，裁處異議人罰鍰一
    千八百元，無何違誤，量罰亦甚妥適，應予維持，本件異議
    為無理由，應予駁回。
據上論斷，應依道路交通管理處罰條例第八十七條第二項，道路
交通案件處理辦法第十九條，裁定如主文。
中    華    民    國    98    年    7     月    21    日
                  交通法庭 法  官  楊 志 雄
以上正本證明與原本無異
如不服本裁定應於送達後五日內向本院提出抗告狀
                           書記官  陳 春 銘
中    華    民    國    98    年    7     月    21    日


司法院資訊處製作；財團法人民間司法改革基金會備份。
